最高法院刑事裁定　　　　　　　　　　　　　　　　　　九十三年度台抗字第一號
　　抗　告　人　丙○○
右抗告人因自訴受判決人即被告甲○○、丁○○、乙○○等違反殘害人群治罪條例案
件，不服台灣高等法院高雄分院中華民國九十二年十一月六日駁回其聲請再審之裁定
（九十二年度聲再字第一四九號），提起抗告，本院裁定如左：
    主  文
抗告駁回。
    理  由
本件原裁定以：依刑事訴訟法第四百二十八條第一項規定，為受判決人之不利益聲請
再審，得由管轄法院之檢察官及自訴人為之；但自訴人聲請再審者，以有第四百二十
二條第一款規定之情形為限。再依同法第四百二十二條第一款之規定，無罪之判決確
定後，自訴人得為受判決人之不利益聲請再審者，以有：（一）原判決所憑之證物已
證明其為偽造或變造；（二）原判決所憑之證言、鑑定或通譯已證明其為虛偽；（三
）原判決所憑之通常法院或特別法院之裁判已經確定裁判變更；（四）參與原判決或
前審判決或判決前所行調查之法官，或參與偵查或起訴之檢察官因該案件犯職務上之
罪，已經證明，或因該案件違法失職已受懲戒處分，足以影響原判決等各項情形為限
。又無罪之判決確定後，如原判決所憑之證物，已證明其為偽造或變造者，為受判決
人之不利益，固得聲請再審，但刑事訴訟法第四百二十條第二項所謂已證明其為偽造
或變造，以經判決確定或其刑事訴訟不能開始或續行，非因證據不足者為限之規定，
應同樣有其適用。經查：（一）被告等被訴殘害人群治罪條例第三條第一項第二、三
款之罪嫌，已經原審法院以民國九十年度訴字第一號刑事判決以：「高雄縣自八十四
年至九十年之低收入戶數，每年均未達六千戶（八十九年十二月底最多為二千七百四
十六戶），亦未曾有低於五百戶情事，截至九十年八月三十日止，仍有二千五百七十
戶，及有將抗告人丙○○列為中低身心障礙補助，每月領有新台幣三千元，此有高雄
縣政府九十年九月十四日九十府社助字第九○○○一六○一四七號函及所附一覽表可
稽。高雄縣自八十四年起每年仍有低收入戶二千數百多戶，截至九十年八月三十日止
，仍有二千五百七十戶，未曾有低於五百戶情事，則抗告人丙○○謂『高雄縣原有六
千多戶的低收入戶，被刪除、消滅僅剩下五百多戶』，即屬不實。是被告甲○○、丁
○○、乙○○三人並無要消滅低收入戶族群情事；至於優惠存款則是政府財政部門之
業務，並非縣政府社會局之業務，此為眾所週知之事實，抗告人丙○○之優惠存款被
取消，自與被告等無涉，此外復查無其他積極、確切之證據足認被告甲○○、丁○○
、乙○○有何犯罪情事，不能證明被告甲○○、丁○○、乙○○犯罪」為由，判決被
告甲○○、丁○○、乙○○均無罪，並經本院駁回抗告人之上訴確定在案。（二）抗
告人指被告偽造、變造證據，消滅了三千多戶的低收入戶，然就此偽造、變造證據，
並未舉證證明，亦未提出原判決所憑之裁判已經確定裁判變更之證據；至於原確定判
決雖將殘害人群治罪條例第二條第一項第二款、第三款，誤載為第三條第一項第二款
、第三款，然此並不影響其對於事實之認定。再有關優惠存款與普通存款利息事宜，
原確定判決亦予以認定並說明係政府財政部門之業務，並非縣政府社會局之業務，抗
告人雖於再審聲請狀比較優惠存款利息及普通存款利息，認其收入符合低收入戶之救
濟之情，惟其就此部分之指述，並未舉證以實其說，且亦未符合前開再審聲請之要件
。因而認抗告人聲請再審為無理由，而依刑事訴訟法四百三十四條第一項裁定駁回抗
告人再審之聲請，經核於法尚無不合。抗告意旨仍執陳詞，指摘原裁定違法，顯無理
由，應予駁回。
據上論結，應依刑事訴訟法第四百十二條，裁定如主文。
中　　　華　　　民　　　國　　九十三　　年　　　一　　　月　　　七　　　日
                              最高法院刑事第九庭
                                  審判長法官  林　增　福
                                        法官  邵　燕　玲
                                        法官  陳　世　雄
                                        法官  惠　光　霞
                                        法官  謝　俊　雄
      右正本證明與原本無異
                                              書  記  官
中　　　華　　　民　　　國　　九十三　　年　　　一　　　月　　 十四 　　日
                                                                        Ａ
